【裁判字號】    99,易,226
【裁判日期】    990702
【裁判案由】    詐欺
【裁判全文】
臺灣桃園地方法院刑事判決               99年度易字第226號
公  訴  人  臺灣桃園地方法院檢察署檢察官
被      告  乙○○
上列被告因詐欺案件，經檢察官提起公訴（99年度偵緝字第1 號
、第12號及移送併案審理案號：臺灣桃園地方法院檢署99年度偵
字第5494號），嗣經本院裁定改依簡式審判程序，並由受命法官
獨任進行審判程序，判決如下︰
    主  文
乙○○幫助意圖為自己不法之所有，以詐術使人將本人之物交付
，處拘役伍拾捌日，如易科罰金，以新臺幣壹仟元折算壹日。緩
刑貳年，乙○○並應依附表二所示方式支付賠償金。
    事  實
一、乙○○明知金融帳戶為個人理財工具，申請開設金融帳戶並
    無任何特殊之限制，一般民眾皆可以存入最低開戶金額之方
    式申請之，且一個人可以在不同之金融機構申請多數之存款
    帳戶使用，取得甚易。而可預見時下以電話或網際網路詐騙
    促使被害人以操作銀行自動付款機或匯款而詐取金錢之行為
    甚為猖獗，且廣為媒體報導，並經政府有關機關呼籲，不要
    受騙。依一般人之社會生活經驗，苟不以自己名義申請開戶
    ，卻向不特定人蒐集他人之帳戶，其目的極可能利用該帳戶
    供作非法詐財之用，又對交付帳戶供他人使用雖無必然遭該
    他人利用為遂行詐欺犯罪之確信，但仍以該他人縱持以犯罪
    亦不違本意，而基於幫助他人為詐欺之不確定犯意，於民國
    98年3 、4 月間某日，在臺灣地區某不詳處所，將其所申辦
    之上海商業銀行南崁分行帳戶（帳號000-00000000000000）
    及中國信託商業銀行南崁分行帳戶（帳號00000-0000000 ）
    之存摺、提款卡（含密碼），交付予某姓名年籍不詳之成年
    人使用。而該人或轉手者收受上開帳戶之存摺、提款卡（含
    密碼）者，即基於詐欺之犯意，於如附表一所示之時間，以
    如附表一所示之方式，藉以訛詐，致如附表一所示之被害人
    甲○○、戊○○、丙○○、己○○、丁○○等人，因此陷於
    錯誤，均依照該詐騙份子之指示，將如附表一所示之金額匯
    入乙○○所有上開上海銀行及中國信託銀行帳戶內，旋均由
    該詐騙份子以跨行提現手法領走款項（詐騙之被害人、時間
    、地點及詐騙方法、金額均詳如附表一所示）。嗣經被害人
    甲○○、戊○○、丙○○、己○○、丁○○等人查知受騙後
    報警處理，始再循線查悉上情。
二、案經甲○○、戊○○、丙○○訴由桃園縣政府警察局龜山分
    局八德分局、己○○訴由蘆竹分局報告臺灣桃園地方法院檢
    察署檢察官、丁○○訴由臺南市政府警察局第一分局報告臺
    灣臺南地方法院檢察署呈請臺灣高等法院檢察署令轉臺灣桃
    園地方法院檢察署檢察官偵查起訴。
    理  由
一、按刑事訴訟法第273 條之1 第1 項規定除被告所犯為死刑、
    無期徒刑、最輕本刑為3 年以上有期徒刑之罪、或高等法院
    管轄第一審案件者外，於審判期日前之程序進行中，被告先
    就被訴事實為有罪之陳述時，審判長得告知被告簡式審判程
    序之旨，並聽取當事人、代理人、辯護人及輔佐人之意見後
    ，裁定進行簡式審判程序。經查，本件被告黎大任被訴竊盜
    一案，為前開不得進行簡式審判程序以外之案件，且被告於
    本院行準備程序時就被訴事實為有罪之陳述，本院告知被告
    簡式審判程序之旨，並聽取被告之意見後，爰依刑事訴訟法
    第273 條之1 第1 項之規定，當庭裁定改依簡式審判程序進
    行審判，合先敘明。
二、上揭犯罪事實，業據被告乙○○於本院審理時坦承不諱，前
    揭取得被告所有上開帳戶之存摺、提款卡（含密碼）該人或
    轉手者，於如附表一所示時間、方法，訛詐如附表一所示被
    害人，致如附表一所示之被害人均因此陷於錯誤，各於如附
    表一所示時間依照該詐騙份子之指示，將其等所有如附表一
    所示金額匯至乙○○上開上海銀行及中國信託銀行帳戶內均
    旋由該詐騙份子以跨行提現手法領走款項等情，業據被害人
    甲○○、戊○○、丙○○、己○○、丁○○於警詢時證述綦
    詳，復有甲○○98年6 月17日匯款至被告上海商業銀行帳戶
    之交易明細表、戊○○98年6 月17日匯款至被告上海商業銀
    行帳戶之交易明細表、丙○○98年6 月17日匯款至被告上海
    商業銀行帳戶之交易明細表、己○○98年6 月17日匯款至被
    告中國信託帳戶之交易明細表、中國信託商業銀行98年7 月
    13 日 中信銀字第09822271208614號函暨己○○之匯款紀錄
    、丁○○98年6 月17日匯款至乙○○上海銀行帳戶之交易明
    細表、上海銀行商業儲蓄銀行南崁簡易型分行98年7 月27日
    上銀南崁字第98068 號函暨乙○○上開帳戶之開戶資料及往
    來交易明細表（見臺灣桃園地方法院檢察署98年度偵字第20
    195 號卷第31頁至第36頁、第52頁、第55頁、第57頁、98年
    度偵字第21836 號卷第6 頁至第7 頁、第15頁、臺南市警察
    局第一分局南市警一刑偵字第09812 號刑案偵查卷宗第28頁
    ）。再由如附表一所示被害人指訴之受詐騙情節觀之，該詐
    騙手法與時下一般詐騙份子利用網際網路或電話詐騙被害人
    匯款，藉以訛詐金錢之手法一致，且由前揭卷附被告前開帳
    戶交易往來明細表，被害人匯入款項後，旋即遭人提走等情
    觀之，被害人所指遭詐騙份子詐騙財物之情，堪可信實。
三、按金融存款帳戶，事關存戶個人財產權益之保障，與存戶之
    金融卡、印鑑章結合，其專屬性、私密性更形提高，除非本
    人或與本人具密切之關係者，難認有何理由可自由流通使用
    該存摺、金融卡、印章，一般人亦均有應妥為保管存摺、金
    融卡、印鑑章，以防止存摺、金融卡、印鑑章被他人冒用之
    認識，縱有特殊情況偶有將存摺、金融卡、印鑑章交付他人
    之需，亦必深入瞭解其用途後再行提供以使用，恆係吾人日
    常生活經驗與事理；且按金融帳戶為個人理財工具，申請開
    設金融帳戶並無任何特殊之限制，一般民眾皆可以存入最低
    開戶金額之方式申請之，且一個人可以在不同之金融機構申
    請多數之存款帳戶使用，此乃眾所週知之事實，而時下以電
    話或網際網路詐騙促使被害人操作銀行自動付款機或匯款而
    詐取金錢之行為甚為猖獗，且廣為媒體報導，並經政府有關
    機關呼籲，不要受騙。則依一般人之社會生活經驗，苟不以
    自己名義申請開戶，卻向不特定人蒐集他人之帳戶供己使用
    ，其目的極可能利用該帳戶供作非法詐財之用，應可預見。
    本件被告乙○○係智慮成熟之成年人，對於上情自無法諉為
    不知，其既可預見將存摺、金融卡（含密碼）等有關個人財
    產、身分之物品，淪落於他人手中，極可能被利用為與詐騙
    有關之犯罪工具，雖無取得帳戶者必然持以詐騙他人之確信
    ，仍願將其所有前開銀行帳戶（含存摺、金融卡、密碼）交
    付予他人使用，顯然對於該人縱以該帳戶作為不法詐騙使用
    ，予以容認，足見被告有幫助詐騙份子利用其上開帳戶詐欺
    之不確定故意及行為明甚。綜上所述，本件事證明確，被告
    幫助詐欺犯行，洵堪認定，應依法論科。
四、次按幫助犯之成立，主觀上行為人須有幫助故意，客觀上須
    有幫助行為，意即需對於犯罪與正犯有共同之認識，而以幫
    助之意思，對於正犯資以助力，而未參與實施犯罪之行為者
    而言（參照最高法院75年度台上字第1509號、88年度台上字
    第1270號判決意旨）。核被告乙○○將其所有上開銀行帳戶
    （含存摺、金融卡、密碼）交付予姓名年籍不詳之人，再由
    該人或其轉手者持以詐騙被害人財物，其顯係基於幫助他人
    詐欺財物之犯意，且所為提供銀行金融卡予他人之行為，亦
    屬刑法詐欺罪構成要件以外之行為，其既以幫助他人犯罪之
    意思而參與犯罪構成要件以外之行為，故被告應成立刑法第
    339 條第1 項、第30條第1 項前段詐欺取財罪之幫助犯。被
    告以一幫助詐欺行為，幫助正犯詐欺被害人甲○○、戊○○
    、丙○○、己○○、丁○○，而侵害該5 人財產法益，為一
    行為觸犯數罪名之想像競合犯，應依刑法第55條規定，從一
    重處斷。又被告幫助正犯詐欺被害人己○○之幫助行為僅1
    個，雖正犯施用詐術詐欺使被害人己○○分3 次交付財物，
    乃正犯該次詐欺取財行為使被害人分次交付財物之結果，祇
    成立1 詐欺取財罪，被告為幫助犯，亦祇成立1 幫助詐欺取
    財罪。又被告係幫助他人犯罪，爰依刑法第30條第2 項之規
    定，按正犯之刑減輕之。至檢察官就被告幫助正犯詐欺被害
    人丁○○部分雖未起訴（即移送併辦之臺灣桃園地方法院檢
    察署99年度偵字第5494號），惟該未起訴部分與已起訴部分
    有想像競合犯之裁判上一罪關係，有如前述，為起訴效力所
    及，本院自應併予審判。爰審酌被告將帳戶任意交予他人詐
    騙財物，造成犯罪偵查困難，致使此類犯罪手法層出不窮，
    嚴重危害交易秩序與社會治安，併其犯後坦認犯行之態度且
    與被害人甲○○、戊○○、丙○○、己○○、丁○○均已達
    成和解等一切情狀，量處如主文所示之刑，並諭知易科罰金
    之折算標準。
五、末查，被告前未曾因故意犯罪受有期徒刑以上刑之宣告，有
    卷附臺灣高等法院被告前案紀錄表可按，因一時失慮致罹刑
    章，犯後坦認犯行，堪認悔意甚殷，經此起訴審判，當知所
    警惕，信無再犯之虞，本院認對其所宣告之刑以暫不執行為
    適當，併諭知緩刑2 年，以啟自新。復按緩刑宣告，得斟酌
    情形，命犯罪行為人向被害人支付相當數額之財產或非財產
    上之損害賠償，刑法第74條第2 項第3 款定有明文，查被告
    業於本院審理時，表示願賠償如附表一所示被害人所遭詐騙
    所受損害，並於99年6 月14日與被害人甲○○、戊○○、丙○○、丁○○成立調解並達成分期付款之協議，而取得被害
    人甲○○、戊○○、丙○○、己○○、丁○○之原諒有上開
    調解書、本院筆錄及本院99年6 月14日電話記錄各1 份在卷
    可稽（見本院卷第65頁、第67頁至第68頁、第71-1頁至第71
    -2頁），為確保被告能履行上述賠償內容，以維護被害人甲○○、戊○○、丙○○、己○○、丁○○權益，本院斟酌上
    情爰於被告緩刑期間課予如附表二所示按期還款之負擔，應
    屬適當。
據上論斷，應依刑事訴訟法第273 條之1 第1 項、第299 條第1
項前段，刑法第30條第1 項前段、第2 項、第339 條第1 項、第
41條第1 項前段、第55條、第74條第1 項第1 款、第2 項第3 款
，刑法施行法第1 條之1 第1 項、第2 項前段，判決如主文。
本案經檢察官吳佳美到庭執行職務。
中    華    民    國    99    年    7     月    2     日
                  刑事第八庭    法  官  葉藍鸚
以上正本證明與原本無異。
如不服本判決應於收受判決後10日內向本院提出上訴書狀，並應
敘述具體理由。其未敘述上訴理由者，應於上訴期間屆滿後20日
內向本院補提理由書( 均須按他造當事人之人數附繕本) 「切勿
逕送上級法院」。
                                書記官  冒佩妤
中    華    民    國    99    年    7     月    5     日
附表一：
┌──┬───┬─────────────────────────┐
│編號│被害人│詐騙時間、地點、詐騙方法及詐騙金額（新臺幣）      │
├──┼───┼─────────────────────────┤
│1   │甲○○│詐騙集團成員於98年6 月17日晚間5 時51分許，撥打張│
│    │      │勝電話，佯稱甲○○先前網路購物誤設分期付款，需至自│
│    │      │動櫃員機辦理終止，使甲○○陷於錯誤將其所有29,983元│
│    │      │匯款至該詐騙集團指定之乙○○上開上海銀行南崁分行帳│
│    │      │戶內。                                            │
├──┼───┼─────────────────────────┤
│2   │戊○○│詐騙集團成員於98年6 月17日晚間5 時25分許，撥打陳靜│
│    │      │惠電話，佯稱戊○○先前網路購物付款程序錯誤，需至自│
│    │      │動櫃員機辦理更改，使戊○○陷於錯誤將其所有8,668 元│
│    │      │匯款至該詐騙集團指定之乙○○上開上海銀行南崁分行帳│
│    │      │戶內。                                            │
├──┼───┼─────────────────────────┤
│3   │丙○○│詐騙集團成員於98年6 月17日晚間6 時許，撥打丙○○電│
│    │      │話，佯稱為網路賣家，要求依指示操作自動櫃員機，使郭│
│    │      │耀信陷於錯誤將其所有29,989元匯款至該詐騙集團指定之│
│    │      │乙○○上開上海銀行南崁分行帳戶內。                │
├──┼───┼─────────────────────────┤
│4   │己○○│詐騙集團成員於98年6 月17日晚間7 時25分許，撥打鄭其│
│    │      │晉電話，佯稱己○○先前購物誤設分期付款，需至自動櫃│
│    │      │員機辦理終止，使己○○陷於錯誤將其所有30,000元、30│
│    │      │,000元、10,000元匯款至該詐騙集團指定之乙○○上開中│
│    │      │國信託銀行南崁分行帳戶內。                        │
├──┼───┼─────────────────────────┤
│5   │丁○○│詐騙集團成員於98年6 月17日晚間5 時31分許，撥打陳芳│
│    │      │瑜電話，佯稱丁○○先前購物誤設分期付款，需至自動櫃│
│    │      │員機辦理終止，使丁○○陷於錯誤將其所有41,606元匯款│
│    │      │至該詐騙集團指定之乙○○上開上海銀行南崁分行帳戶內│
│    │      │。                                                │
└──┴───┴─────────────────────────┘
附表二：
┌──┬───┬──────────────────────────┐
│編號│被害人│和解方案暨緩刑之負擔（金額：新臺幣元）              │
├──┼───┼──────────────────────────┤
│ 1  │甲○○│乙○○應向甲○○支付28,000元之財產上損害賠償，給付方│
│    │      │法自民國99年7 月15日起，按月於每月15日給付甲○○2,00│
│    │      │0 元至全部清償完畢為止，如一期未履行，視為全部到期。│
├──┼───┼──────────────────────────┤
│ 2  │戊○○│乙○○應向戊○○支付8,000 元之財產上損害賠償，給付方│
│    │      │法自民國99年7 月15日起，按月於每月15日給付戊○○1,00│
│    │      │0 元至全部清償完畢為止，如一期未履行，視為全部到期。│
├──┼───┼──────────────────────────┤
│ 3  │丙○○│乙○○應向丙○○支付28,000元之財產上損害賠償，給付方│
│    │      │法自民國99年7 月15日起，按月於每月15日給付丙○○2,00│
│    │      │0 元至全部清償完畢為止，如一期未履行，視為全部到期。│
├──┼───┼──────────────────────────┤
│ 4  │己○○│乙○○應向己○○支付70,000元之財產上損害賠償，給付方│
│    │      │法自民國99年7 月15日起，按月於每月15日給付己○○5,00│
│    │      │0 元至全部清償完畢為止，如一期未履行，視為全部到期。│
├──┼───┼──────────────────────────┤
│ 5  │丁○○│乙○○應向丁○○支付39,000元之財產上損害賠償，給付方│
│    │      │法自民國99年7 月15日起，按月於每月15日給付丁○○3,00│
│    │      │0 元至全部清償完畢為止，如一期未履行，視為全部到期。│
└──┴───┴──────────────────────────┘
附錄本案論罪科刑法條：
中華民國刑法第30條
（幫助犯及其處罰）
幫助他人實行犯罪行為者，為幫助犯。雖他人不知幫助之情者，
亦同。
幫助犯之處罰，得按正犯之刑減輕之。
中華民國刑法第339條
（普通詐欺罪）
意圖為自己或第三人不法之所有，以詐術使人將本人或第三人之
物交付者，處5 年以下有期徒刑、拘役或科或併科1 千元以下罰
金。
以前項方法得財產上不法之利益或使第三人得之者，亦同。
前二項之未遂犯罰之。

司法院資訊處製作；財團法人民間司法改革基金會備份。
